臺北高等行政法院判決　　　　　　　　　　　　　　九十二年度訴字第二一九八號
　　　　　　　　　　　　　　　.
　　原　　　告　大享藥品有限公司
　　代　表　人　甲○○董事）.
　　訴訟代理人　乙○○
　　被　　　告　財政部臺灣省北區國稅局
　　代　表　人　林吉昌（局長）
　　訴訟代理人　丁○○
　　　　　　　　丙○○
右當事人間因營利事業所得稅事件，原告不服財政部中華民國九十二年三月十四日台
財訴字第○九一○○七八○五一號訴願決定（案號：第00000000號），提起
行政訴訟。本院判決如左：
　　主  文
原告之訴駁回。
訴訟費用由原告負擔。
　　事  實
一事實概要：原告民國（下同）八十六年度營利事業所得稅結算申報，列報營業成本
  新台幣（下同）六五、○八四、七四○元，被告初查以其所附之成本表與帳載及原
  始憑證不符，無法勾稽，遂按同業利潤標準核定營業成本為五八、○六五、六八七
  元：另營業費用按帳證查核認剔折舊三八七、三三三元、職工福利超限六七、六六
  三元、交際費超限四○○、五五一元及保險費五一、一六七元，核定營業費用為九
  、五九二、八六八元，營業淨利為九、七六二、三六一元，超過本期全部營業收入
  淨額依同業利潤標準核定之所得額，乃依營利事業所得稅查核準則（下稱查核準則
  ）第六條第一項但書規定，核定營業淨利為八、五一六、三○○元，全年所得額為
  七、一九九、一五七元。另以其所提示之成本帳及商品進銷存明細表上所列之進貨
  金額僅為六四、一三四、五○三元，與營業成本明細表之本期進貨申報數六八、七
  二一、五四三元不符，被告核認虛報進貨四、五八七、○四○元，並依所得稅法第
  一百十條第一項規定處一倍之罰鍰計一、一四六、七○○元（計至百元止）。原告
  不服，申請復查，經被告以九十一年九月十八日北區國稅法字第○九一○○二六○
  九二號復查決定，維持原核定，提起訴願，亦遭決定駁回，遂向本院提起行政訴訟
  。
二兩造聲明：
　(一)原告聲明：訴願決定及原處分均撤銷。
　(二)被告聲明：駁回原告之訴。
三兩造之爭點：
  原告主張其帳證因納莉風災毀損，雖經盡力整理，被告縱認仍未完整提示，按同業
  利潤標準核定補稅，即不應裁處罰鍰，是否可採？
　(一)原告主張：
    1.原告未曾逃避稅賦，接獲八十六年度提示帳冊通知，即已依法重新整理提示帳
      證，被告認帳證中之貨品有負數不合常情，然常有向同業先行調度出貨再行補
      充，是為常規，而因跨年度疏忽，致帳面呈現負數，但若無貨即無法出售，被
      告依此認為帳證無法勾稽，似過於牽強。
    2.原告已依法提示帳證，即應依帳上查得金額課稅，不應按同業利潤標準之概括
      數字要求補稅，即使依同業利潤標準核定，亦不應再裁處罰鍰，以示公允，本
      件反而比未提示帳證供核處罰還高，顯非合理。
    3.因納莉颱風過境，致帳簿文據遭積水淹毀，因災情不大未申報災害損失，故接
      獲復查通知雖一時無法提示，惟嗣後已整理提示，被告認不完整，已屬牽強，
      卻又裁罰，原告實難甘服，請撤銷原處分。
  (二)被告主張：
    1.營利事業所得稅部分：
      (1)本件原告八十六年度營利事業所得稅結算申報，自行列報營業成本六五、○
        八四、七四○元。被告初查以其所附之成本表與帳載及原始憑證不符，經原
        告借回重新整理後，仍無法勾稽為由，按同業利潤標準（行業代號五三七一
        －一二，毛利率二五%）核定營業成本五八、○六五、六八七元（營業收入
        淨額七七、四二○、九一六元×七五％），申報數六五、○八四、七四○元
        ，剔除七、○一九、○五三元；營業費用申報數一○、四九九、五八二元，
        剔除折舊三八七、三三三元，職工福利超限六七、六六三元，交際費超限四
        ○○、五五一元，保險費五一、一六七元，共剔除九○六、七一四元，核定
        營業費用為九、五九二、八六八元，計算結果營業淨利為九、七六二、三六
        一元（營業收入淨額七七、四二○、九一六元減營業成本五八、○六五、六
        八七元減營業費用九、五九二、八六八元），超過同業利潤標準淨利八、五
        一六、三○○元（七七、四二○、九一六元×一一％），乃依查核準則第六
        條第一項但書規定核定營業淨利八、五一六、三○○元加上非營業收入依通
        報資料核定八六六元減非營業費用依申報數核定一、三一八、○○九元，計
        算結果核定全年（課稅）所得額為七、一九九、一五七元。虛報進貨四、五
        八七、○四○元，另依所得稅法第一百十條第一項規定，按漏稅額一、一四
        六、七六○元裁處一倍罰鍰一、一四六、七○○元。原告不服，申請復查，
        主張成本與帳冊既無法勾稽，採同業利潤標準核定，則進項若有不足亦應包
        括於內，豈有一事二罰之理等語。
      (2)復查決定以，經通知原告於九十一年四月三十日前提示八十六年度帳簿憑證
        、有關文據及各式成本表等資料，取有郵局掛號郵件送達回執，附案可稽，
        原告迄未提示供核，致其主張，無從審酌等由，駁回原告復查之申請。訴願
        時，原告訴稱略以，本件逕依同業利潤標準淨利率百分之十一核定所得額為
        七、一九九、一五七元，減去查得虛報進項四、五八七、○四○元及自行申
        報所得額五一八、五八五元，尚餘二、○九三、五三二元之空間，依帳面和
        實際查核，應無如此高之數字可供剔除，應以帳證上查得之金額為科罰之依
        據，不應以同業利潤之概括數字再佐以法律條文強行補稅。另按稽徵機關進
        行調查時，納稅義務人若未提示帳證，其結果僅為依同業利潤核定，亦無罰
        鍰之情事，依法提示帳證，不僅採同業利潤標準核定，尚另裁處罰鍰，依法
        提示反比未提示罰則高，不啻一事二罰。又接獲復查通知未提示帳簿等資料
        ，係因納莉颱風過境淹水，因災情不大故未申報災害損失，亦因積水損及部
        分文件致無法提示，請准予撤銷營所稅核定及罰鍰，以維社會公義，資為爭
        議。
      (3)訴願決定以，納稅義務人於稽徵機關進行調查或復查時，有提供帳證供查核
        之義務，如未能提示帳證供查核，稽徵機關即得依查得之資料或同業利潤標
        準核定所得額，所得稅法規定甚明。次查原告雖提示重新整理後之相關表單
        ，惟商品進銷存明細表之本期銷貨金額為五三、二三五、九八○元，與結算
        申報數七七、四二○、九一六元不符，且產品代號○○六、一○二及一一○
        等產品，期末結存數為負數，與常理不合，被告遂以無法勾稽為由，以同業
        利潤標準核定本期營業成本，尚非無據；至訴稱帳證滅失無法提供乙節，因
        原告未能申報災害損失並經原處分機關勘查在案，尚難認定其為真實；茲原
        告未能提示相關帳冊等有利之證據供核，參照最高行政法院（八十九年七月
        一日改制前為行政法院）三十一年判字第五十三號判例「當事人主張事實，
        須負舉證責任，倘所提出之證據，不足為其主張事實之證明，自不能認其主
        張為真實。」之意旨，原告空言主張，所訴核不足採，此部分原處分應予維
        持。
      (4)行政訴訟起訴時，原告新主張存貨中有負數，係因先向同業先行調度出貨再
        行補貨之情形，但因跨年度而有疏忽致帳面呈現負數，依此認為帳證無法勾
        稽，似有牽強等語。經查，縱使原告部分貨品係向同業先行調度，並未出示
        任何證明文件或於資產負債表上表示，況本件系爭營業成本之產品進銷存明
        細表中進貨單價與帳載不符，本期銷貨五三、二三五、九八○元與申報數七
        七、四二○、九一六元差異鉅大，無法依查核準則第五十七條「進貨、銷貨
        、存貨帳簿及進貨、銷貨憑證，未載明貨物名稱、數量，其能補正提供進、
        銷、存明細表，經查核相符後，應予查帳認定。」之規定按帳認定，被告依
        首揭規定按同業利潤標準核定，尚無不符，應予維持。
    2.罰鍰部分：本件原告八十六年度營利事業所得稅案，列報營業成本明細表之本
      期進貨為六八、七二一、五四三元，其帳載及商品進銷存明細表所列之進貨金
      額僅為六四、一三四、五○三元，虛報進貨四、五八七、○四○元，漏稅額一
      、一四六、七六○元，被告依所得稅法第一百十條第一項規定處一倍之罰鍰一
      、一四六、七○○元（計至百元）。原告主張被告之裁罰已和未提示帳證者相
      同，提示帳證反而多一筆罰鍰等語。經查，被告係就查獲之虛列事實依法辦理
      ，並無違誤，原處分仍應予以維持。
　　理  由
一按「稽徵機關進行調查或復查時，納稅義務人應提示有關各種證明所得額之帳簿、
  文據；其未提示者，稽徵機關得依查得之資料或同業利潤標準，核定其所得額。」
  、「本法第八十三條所稱之帳簿文據，其關係所得額之一部或關係課稅年度中某一
  期間之所得額，而納稅義務人未能提示者，稽徵機關得就該部分依查得之資料或同
  業利潤標準核定其所得額。」分別為所得稅法第八十三條第一項及同法施行細則第
  八十一條所明定。所謂未提示，兼指帳簿文據全部未提示，或雖提示而有不完全、
  不健全或不相符者，均有其適用，最高行政法院著有六十一年判字第一九八號判例
  。次按「帳簿文據，其關係所得之一部而未能提示者，依所得稅法施行細則第八十
  一條之規定辦理。但其核定所得額，以不超過當年度全部營業收入依同業利潤標準
  核定之所得額為限。」亦為查核準則第六條第一項所明定。又按「納稅義務人已依
  本法規定辦理結算申報，但對依本法規定應申報課稅之所得額有漏報或短報情事者
  ，處以所漏稅額兩倍以下之罰鍰。」為所得稅法第一百十條第一項所明定。
二本件原告八十六年度營利事業所得稅結算申報，列報營業成本六五、○八四、七四
  ○元，被告初查以其所附之成本表與帳載及原始憑證不符，無法勾稽，遂按同業利
  潤標準核定營業成本為五八、○六五、六八七元：另營業費用按帳證查核認剔折舊
  三八七、三三三元、職工福利超限六七、六六三元、交際費超限四○○、五五一元
  及保險費五一、一六七元，核定營業費用為九、五九二、八六八元，營業淨利為九
  、七六二、三六一元，超過本期全部營業收入淨額依同業利潤標準核定之所得額，
  乃依查核準則第六條第一項但書規定，核定營業淨利為八、五一六、三○○元，全
  年所得額為七、一九九、一五七元。另以其所提示之成本帳及商品進銷存明細表上
  所列之進貨金額僅為六四、一三四、五○三元，與營業成本明細表之本期進貨申報
  數六八、七二一、五四三元不符，被告核認虛報進貨四、五八七、○四○元，並依
  所得稅法第一百十條第一項規定，按漏稅額處一倍之罰鍰計一、一四六、七○○元
  （計至百元止）。原告不服，循序申請復查，提起訴願，遞遭決定駁回，復起訴主
  張其帳證因納莉風災毀損，雖經盡力整理，被告縱認仍未完整提示，按同業利潤標
  準核定補稅，即不應裁處罰鍰，詳如其起訴狀事實欄所載理由等語。
三原告經營西藥零售等業務，八十六年度營利事業所得稅結算申報，列報營業成本六
  五、○八四、七四○元，行業標準代號五三七一─一二，被告初查，以其所附成本
  表與帳載及原始憑證不符，雖經原告重新整理，仍無法勾稽，遂按行業代號五三七
  一─一二，毛利率二十五％之同業利潤標準核定營業成本為五八、○六五、六八七
  元，即剔除七、○一九、○五三元；營業費用申報數一○、四九九、五八二元，剔
  除折舊三八七、三三三元，職工福利超限六七、六六三元，交際費超限四○○、五
  五一元，保險費五一、一六七元，共剔除九○六、七一四元，核定營業費用為九、
  五九二、八六八元，計算結果營業淨利為九、七六二、三六一元（即營業收入淨額
  減營業成本減營業費用），超過同業利潤標準淨利八、五一六、三○○元（即七七
  、四二○、九一六元X十一％），乃依查核準則第六條第一項但書規定核定營業淨
  利八、五一六、三○○元，加上非營業收入八六六元，減非營業費用一、三一八、
  ○○九元，核計全年課稅所得額為七、一九九、一五七元（參見原處分卷審查報告
  ）。又原告虛報進貨四、五八七、○四○元（計算式：六八、七二一、五四三元─
  六四、一三四、五○三元），原告訴訟代理人於言詞辯論期日亦承認此部分事實，
  從而被告按漏稅額一、一四六、七六○元裁處一倍罰鍰一、一四六、七○○元（計
  至百元止），揆諸首揭規定及說明，自無不合。
四又訴願階段，原告雖曾提示重新整理資料供核，惟其商品進銷存明細表本期銷貨金
  額為五三、二三五、九八○元，與結算申報數七七、四二○、九一六元，差異頗大
  ，且產品代號○○六、一○二、一一○等產品，期末結存數為負數，與常情有違，
  就此原告亦迄未提出合理具體文件證明結存數負實真實，帳證無法查核勾稽，訴願
  機關認被告按同業利潤標準核定，尚無不合，應予維持，原告所訴，洵不足採。
五綜上說明，本件被告就原告八十六年度營利事業所得稅所為核定及罰鍰處分，核無
  違誤，訴願決定，予以維持，亦無不合，原告起訴意旨，非有理由，應予駁回。
六據上論結，本件原告之訴為無理由，依行政訴訟法第九十八條第三項前段，判決如
  主文。
中　　　華　　　民　　　國　　九十三　　年　　　八    　月　   十一   　日
                　　 臺 北 高 等 行 政 法 院   第 四 庭
                                    審 判 長   法  官  王立杰
                                               法  官  胡方新
                                               法  官  黃本仁
右為正本係照原本作成。
如不服本判決，應於送達後二十日內，向本院提出上訴狀並表明上訴理由，如於本判
決宣示後送達前提起上訴者，應於判決送達後二十日內補提上訴理由書（須按他造人
數附繕本）。
中　　　華　　　民　　　國　　九十三　　年　　　八　　　月　　  十三  　日
            　　　　　　　　　  　             書記官  姚國華
